【裁判字號】    95,訴,1431
【裁判日期】    950829
【裁判案由】    毒品危害防制條例
【裁判全文】
臺灣桃園地方法院刑事判決             95年度訴字第1431號
公  訴  人  台灣桃園地方法院檢察署檢察官
被      告  甲○○
                    （現另案於臺灣嘉義監獄執行中）
指定辯護人  本院公設辯護人 陳瑞明
上列被告因毒品危害防制條例案件，經檢察官提起公訴（95年度
毒偵字第1622號），被告於準備程序進行中，就被訴事實為有罪
之陳述，經告知簡式審判程序意旨，聽取當事人意見後，本院裁
定由受命法官獨任進行簡式審判程序，檢察官復聲請改依協商程
序而為判決，本院判決如下：
    主  文
甲○○連續施用第一級毒品，累犯，處有期徒刑玖月。扣案之注
射針筒壹支沒收之。又連續施用第二級毒品，累犯，處有期徒刑
捌月。扣案之殘餘第二級毒品甲基安非他命殘渣袋壹只沒收銷燬
之。應執行有期徒刑壹年肆月。扣案之注射針筒壹支沒收之。扣
案之殘餘第二級毒品甲基安非他命殘渣袋壹只沒收銷燬之
    事實及理由
一、犯罪事實：
  (一)甲○○有以下構成累犯之犯罪前科紀錄：甲○○前(1)因違反
    毒品危害防制條例案件，經本院以90年度易字第1012號判處
    有期徒刑5 月，並經臺灣高等法院於90年12月19日以90年度
    上易字第3855號駁回上訴確定；(2)因竊盜等案件，經本院以
    90年度易字第246 號判處應執行有期徒刑9 月（所犯竊盜罪
    判處有期徒刑6 月，所犯收受贓物罪判處有期徒刑4 月，上
    開2 罪合併定應執行有期徒刑9 月），於92年3 月12日確定
    ；(3)因違反毒品危害防制條例案件，經本院以91年度易字第
    1095號判處有期徒刑6 月，於91年9 月28日確定；(4)因竊盜
    案件，經本院以91年度壢簡字第357 號判處有期徒刑3 月，
    於91年11月16日確定；嗣上開(1)(2)案件、(3)(4)案件嗣分別經
    臺灣高等法院以92年度聲字第611 號、本院以92年度聲字第
    396 號裁定應執行有期徒刑1 年1 月、8 月確定後，於93年
    7 月5 日入監執行，並於93年10月19日假釋出監，於94年1
    月14日縮刑期滿未經撤銷假釋，其未執行之刑，以已執行論
    。
  (二)甲○○於87年間因施用毒品案件，經本院以87年度毒聲字第
    514 號裁定觀察、勒戒後，認有繼續施用毒品之傾向，復以
    87年度毒聲字第908 號裁定令入戒治處所施以強制戒治，嗣
    經依裁定停止戒治、撤銷停止戒治，並繼續執行強制戒治後
    ，於89年5 月26日執行完畢翌日釋放；復於90年間再犯施用
    毒品案件，經本院以90年度毒聲字第231 號裁定令入戒治處
    所施以強制戒治，嗣經依裁定停止戒治、撤銷停止戒治，並
    繼續執行強制戒治後，於91年6 月20日執行完畢釋放，上開
    案件並經本院以90年度易字第1012號判處有期徒刑5 月確定
    （即前述(一)(1)所示案件）。
  (三)詎甲○○仍不知悛悔，於上開91年6 月20日強制戒治執行完
    畢而釋放後，5 年內復基於施用第一級毒品海洛因之概括犯
    意，自95年2 月中旬某日起（起訴書略載為92年8 月6 日出
    監後某日）至95年3 月12日9 時許止，在其位於桃園縣中壢
    市○○○路○ 段165 號租屋處，以將第一級毒品海洛因加水
    液化置入針筒內注射（非專供）施打之方式，連續施用第一
    級毒品海洛因多次。甲○○另基於施用第二級毒品甲基安非
    他命之概括犯意，自95年2 月中旬某日起（起訴書略載為92
    年8 月6 日出監後某日）至95年3 月10日某時止，在上址，
    以其所有之吸食器（非專供，未扣案）連續施用第二級毒品
    甲基安非他命多次。嗣於95年3 月12日16時05分許，因另案
    通緝為警在上開租屋處逮捕，並扣得其所有供施用第一級毒
    品海洛因所用之注射針筒1 支、殘留施用剩餘第二級毒品甲
    基安非他命之殘渣袋1 只，遂對之採集尿液而查獲。案經桃
    園縣政府警察局中壢分局報請臺灣桃園地方法院檢察署檢察
    官偵查起訴。
二、證據：
  (一)被告甲○○於警詢、偵查中及本院審理時之自白。
  (二)尿液2 瓶（尿液檢體編號：E95163號）、桃園縣政府警察局
    中壢分局被採尿人姓名編號對照表檢體監管紀錄表（尿液檢
    體編號：E95163號）、台灣檢驗科技股份有限公司95年3 月
    29日濫用藥物尿液檢驗報告（尿液檢體編號E95163號）、臺
    灣尖端先進生技醫藥股份有限公司95年6 月23日濫用藥物檢
    驗報告、濫用藥物檢驗報告總覽各1 紙。
  (三)扣案注射針筒1 支、殘餘第二級毒品甲基安非他命之殘渣袋
    1 紙、行政院衛生署管制藥品管理局95年5 月3 日管檢字第
    0950003718號鑑定書。
  (四)臺灣高等法院被告全國前案紀錄表。
三、按行為後，法律有變更者，適用行為時之法律。但行為後之
    法律有利於行為人者，適用最有利於行為人之法律，現行刑
    法第2 條第1 項定有明文。本件被告行為後，刑法第56條關
    於連續犯之規定業於94年2 月2 日修正刪除，於95年7 月1
    日生效，同時並修正刑法第47條關於累犯要件、第51條第5
    款定應執行之刑等規定，此等修正均已影響行為人之實質刑
    罰法律效果，自屬刑法第2 條之「法律變更」，應依刑法第
    2 條第1 項之規定比較新舊法對於行為人有利或不利之狀況
    加以適用：(一)依修正前之規定，出於概括犯意之獨立數行為
    間，因其犯意同一，所犯罪名相同，為連續犯之裁判上1 罪
    ，應依修正前刑法第56條規定論以1 罪，並加重其刑，惟依
    修正後之規定，因已刪除連續犯之規定，則對各獨立之數行
    為，即應以數罪併罰論處。查本件被告於修正施行前所犯之
    多次施用第一級毒品海洛因、第二級毒品甲基安非他命之犯
    行，時間緊接，觸犯構成要件相同之罪名，顯然出於概括犯
    意反覆為之，依修正施行前刑法第56條之規定，均為連續犯
    ，應僅論以一罪，並得加重其刑至2 分之1 ，就連續施用第
    一級毒品海洛因之犯行，其最重法定刑為有期徒刑7 年6 月
    ，就連續施用第二級毒品甲基安非他命之犯行，其最重法定
    刑為4 年6 月；然依修正施行後之刑法，已刪除連續犯之規
    定，原則上即應論處數個施用毒品罪，其刑度經數罪併罰之
    結果，就施用第一級毒品海洛因、第二級毒品甲基安非他命
    之犯行，最重法定刑分別為有期徒刑10年、6 年（按行為之
    實際次數加種計算其最高度，如以2 次計算其最高度即為10
    年、6 年），顯較修正施行前依刑法第56條之規定僅就法定
    刑加重2 分之1 為重。(二)修正前刑法第47條係規定：「受有
    期徒刑之執行完畢，或受無期徒刑或有期徒刑一部之執行而
    赦免後，五年以內再犯有期徒刑以上之罪者，為累犯，加重
    本刑至二分之一」，修正後刑法第47條第1 項係規定：「受
    徒刑之執行完畢，或一部之執行而赦免後，五年以內故意再
    犯有期徒刑以上之罪者，為累犯，加重本刑至二分之一」，
    修正後之規定係排除因過失再犯者構成累犯之適用，惟就故
    意再犯者，修正前、後之規定就累犯之適用要件則無不同。
    (三)修正前刑法第51條第2 款規定「宣告之最重刑為死刑者，
    不執行他刑。但從刑不在此限。」，同條第5 款規定「宣告
    多數有期徒刑者，於各刑中之最長期以上，各刑合併之刑期
    以下，定其刑期。但不得逾20年。」；而修正後刑法第51條
    第2 款則規定「宣告之最重刑為死刑者，不執行他刑。但罰
    金及從刑不在此限。」，同條第5 款則規定「宣告多數有期
    徒刑者，於各刑中之最長期以上，各刑合併之刑期以下，定
    其刑期。但不得逾30年」，即修正後刑法第51條第2 款增訂
    罰金與死刑併予執行；第5 款提高多數有期徒刑合併應執行
    之刑不得逾30年。(四)綜上所述，以修正施行前刑法第56條論
    以連續犯之規定較有利於被告，而本件無論依修正前或修正
    後之規定，則均有累犯之適用，且其定應執行之刑均在各刑
    之最長期以上、各刑之合併刑期以下，其結果並無不同，依
    修正後刑法第2 條第1 項前段之規定，本件應一體適用修正
    前刑法之規定，合先敘明。至於沒收乃屬從刑，基於主從不
    可分之原則，從刑乃附屬於主刑，參諸最高法院95年度第8
    次刑事庭會議決議之意旨，從刑應依主刑所適用之法律，並
    無比較新舊法之適用，故本件關於沒收供犯罪所用之物之規
    定，應一體適用修正前刑法第38條第1 項第2 款之規定，附
    此敘明。
四、本案犯罪事實，業據被告甲○○於準備程序進行中為有罪之
    陳述，由本院裁定受命法官獨任進行簡式審判程序，復經檢
    察官聲請改依協商程序，經本院指定公設辯護人協助其進行
    協商，當事人雙方於審判外達成協商合意，其合意內容為：
    被告施用第一級毒品海洛因罪願受有期徒刑9 月之科刑宣告
    ；施用第二級毒品甲基安非他命罪願受有期徒刑8 月之科刑
    宣告，合併應執行有期徒刑1 年4 月。經查，被告之自白，
    有上開證據足認屬實，並與本院認定之事實相符。又被告前
    因施用毒品案件，經本院裁定令入戒治處所施以強制戒治，
    嗣經依裁定停止戒治、撤銷停止戒治，並繼續執行強制戒治
    後，於91年6 月20日執行完畢釋放一情，有臺灣高等法院被
    告前案紀錄表1 份在卷可稽，被告於上開強制戒治執行完畢
    後，5 年內再犯本件毒品危害防制條例第10條之罪，依同條
    例第23條規定，應依法追訴，檢察官起訴，即無不合。核被
    告甲○○所為，係犯毒品危害防制條例第10條第1 項施用第
    一級毒品海洛因罪、同條例第10條2 項施用第二級毒品甲基
    安非他命罪。被告施用毒品前持有毒品之行為，及施用後持
    有施用剩餘毒品殘渣之行為，為施用毒品行為之當然結果，
    不另論罪。被告如犯罪事實欄(三)所載之前後多次施用第一級
    毒品海洛、第二級毒品甲基安非他命因之犯行，時間緊接，
    所犯構成要件相同，顯係基於概括犯意反覆所為，均為連續
    犯，均應依修正前刑法第56條規定論以1 罪，並均加重其刑
    。起訴意旨雖未敘及被告於95年3 月11日以後之施用第一級
    毒品犯行，然此部分與前揭論罪科刑部分有連續犯之裁判上
    一罪關係，為起訴效力所及，本院自得審究。被告因如犯罪
    事實欄(一)所示之前科紀錄，於93年7 月5 日入監執行，於93
    年10月19日假釋出監，並於94年1 月14日縮刑期滿未經撤銷
    假釋，其未執行之刑，以已執行論而執行完畢一情，有前揭
    前案紀錄表在卷可稽，其於有期徒刑執行完畢後，5 年內再
    犯有期徒刑以上之本罪，為累犯，應依修正前刑法第47條規
    定加重其刑。爰審酌被告有如事實欄所載施用毒品之犯罪前
    科紀錄，此有前揭前案紀錄表可按，其素行非佳，其犯罪行
    為主要係戕害自身，並未直接積極損害他人之利益，且犯後
    坦承犯行，態度尚稱良好等一切情狀，上開協商內容尚無不
    當之處。本案復查無刑事訴訟法第455 條之4 第1 項各款所
    列情形，檢察官聲請改依協商程序而為判決，本院爰不經言
    詞辯論，於協商合意範圍內為協商判決。
五、扣案之殘渣袋1 只，經送鑑定結果，內有第二級毒品甲基安
    非他命殘渣，有行政院衛生署管制藥品管理局95年5 月3 日
    管檢字第0950003718號鑑定書在卷可稽，因該殘渣袋與毒品
    難以析離，係本件查獲之第二級毒品，應依毒品危害防制條
    例第18條第1 項前段規定沒收銷燬之。扣案之注射針筒1支
    ，為被告所有供犯本件施用第一級毒品海洛因所用之物，業
    據被告供承明確，應依修正前刑法第38條第1 項第2 款規定
    沒收之。
六、應適用之法條：刑事訴訟法第273 條之1 第1 項、第455 條
    之2 第1 項、第455 條之4 第2 項、第455 條之8 、第454
    條第2 項，毒品危害防制條例第10第1 項、第2 項、第18條
    第1 項前段，修正後刑法第2 條第1 項前段，修正前刑法第
    11條、第56條、第47條、第51條第5 款、第38條第1 項第2
    款。
七、協商判決除有刑事訴訟法第455 條之4 第1 項第1 款於本訊
    問程序終結前，被告撤銷協商合意或檢察官撤回協商聲請者
    ；第2 款被告協商之意思非出於自由意志者；第4 款被告所
    犯之罪非第455 條之2 第1 項所定得以協商判決者；第6 款
    被告有其他較重之裁判上一罪之犯罪事實者；第7 款法院認
    應諭知免刑或免訴、不受理者情形之一，及違反同條第2 項
    「法院應於協商合意範圍內為判決；法院為協商判決所科之
    刑，以宣告緩刑或二年以下有期徒刑、拘役或罰金為限」之
    規定者外，不得上訴。
八、如有前述例外得上訴之情形，又不服本件判決，得自收受判
    決送達之日起10日內，向本院提出上訴書狀，上訴於第二審
    法院。
本案經檢察官嵇珮晶到庭執行職務。
中    華    民    國    95    年    8     月    29    日
                  刑事第九庭    法  官  蘇琬能
以上正本證明與原本無異。
如不服本裁定，應於裁定送達後5 日內向本院提出抗告狀。
                                書記官  邱飛鳴
中    華    民    國    95    年    9     月    5     日


司法院資訊處製作；財團法人民間司法改革基金會備份。
